【裁判字號】    99,抗,360
【裁判日期】    991230
【裁判案由】    訴訟救助
【裁判全文】
臺灣高等法院高雄分院民事裁定           99年度抗字第360號
抗  告  人  陳進財
上列抗告人因與相對人洪耀臨間請求所有權移轉登記事件聲請訴
訟救助，對於民國99年11月9 日臺灣屏東地方法院99年度救字第
45 號 所為裁定提起抗告，本院裁定如下：
    主  文
抗告駁回。
抗告費用由抗告人負擔。
    理  由
一、抗告意旨略以：伊於民國98年間有關後壁湖度假村及威寶電
    信股份有限公司（下稱威寶公司）之所得，均匯入洪耀鴻帳
    戶內，伊只是人頭，並無所得，還幫相對人繳納租賃及營利
    事業所得稅，且伊無任何積蓄，伊已向相對人求償云云，並
    提刑事傳票、威寶公司契約、農會存摺及明細、支付命令聲
    請狀及刑事補充告訴狀為証（本院卷5 至23頁）。
二、按當事人無資力支出訴訟費用者，依民事訴訟法第107 條規
    定，法院固應依聲請准予救助，惟此項請求救助之事由，依
    同法第109 條第2 項、第284 條之規定，應提出能即時調查
    之證據以釋明之。
三、抗告人對相對人提起請求所有權移轉登記事件，原法院核定
    訴訟標的價額為新台幣（下同）1797萬7576元，應徵第一審
    裁判費17萬224 元。抗告人向原法院聲請訴訟救助，固提出
    全國財產總戶財產查詢清單及財政部臺灣省南區國稅局98年
    度綜合所得稅各類所徥資料清單及屏東縣恒春鎮大光里里辦
    公室証明其生活困苦，家境清寒証明（原審卷5 至7 頁）。
    惟查，坐落屏東縣恒春鎮○○路125 之2 號房屋及屏東縣恒
    春鎮○○○段186 之2 號及355 之10號土地為抗告人所有，
    出租坐落屏東縣恒春鎮○○○段357 號土地予威寶電信股份
    有限公司（期間自96年1 月15日至01年1 月14日），每月租
    金1 萬7000元，98年有租賃所得20萬4000元（本院卷6 頁）
    ，其係後壁湖度假村之名義負責人，營利所得新台幣（下同
    ）8 萬8128元（本院卷22至23頁、6 頁、99年度補字第345
    號卷67頁）。後壁湖渡假村營利事業資本額800 萬元，由抗
    告人出租予洪耀鴻經營管理，約定抗告人積欠之抵押借款本
    息由洪耀鴻繳納，並須償還本金，每月另給付抗告人3 萬元
    ，及自104 年起得分配盈餘，嗣因糾紛向洪耀鴻及相對人聲
    請核發多起支付命令，金額高達3000多萬元（本院卷29至31
    頁）。則抗告人有房屋供其起居，收取威寶公司租金，提供
    其所有土地向恒春鎮農會抵押借款1500萬元，與人共同經營
    後壁湖渡假村，並有營利所得，且其與相對人間之糾紛金額
    達數千萬元，抗告人另案對相對人之財產聲請假處分，依法
    院裁定繳納4 萬元，對相對人之財產為假處分，完成查封之
    執行程序，足見抗告人係有相當之經濟及社會信用能力。財
    產查詢清單雖記載抗告人所有之房地現值為8 萬餘元，但該
    金額並非該房地之實際市價，里長辦公室所出具抗告人家境
    清寒之証明，依上開說明，亦與事實不符。至於抗告人主張
    其係人頭，租賃所得及營利所得，均非其取得，與綜合所得
    稅各類所得資料清單記載不符，是否屬實，乃兩造間實體權
    利義務之爭執。綜上，抗告人聲請訴訟救助，於法不合。原
    裁定駁回其聲請，核無不當。抗告意旨指摘原裁定不當，求
    予廢棄，為無理由，應予駁回。
四、據上論結，本件抗告為無理由，依民事訴訟法第495 條之1
    第1 項、第449 條第1 項、第95條、第78條，裁定如主文。
中    華    民    國    99    年    12    月    30    日
                            民事第六庭
                                審判長法官  許明進
                                法      官  蘇姿月
                                法      官  李炫德
以上正本證明與原本無異。
如不服本裁定應於送達後10日內向本院提出再抗告狀（並按他造
當事人之人數附繕本），並繳納再抗告費新臺幣1,000 元。
再為抗告僅得以適用法規顯有錯誤為理由，並應委任律師為代理
人。如委任律師提起抗告者，應一併繳納抗告費。
中    華    民    國    99    年    12    月    31    日
                                書  記  官  盧雅婷
附註：
抗告人之配偶、三親等內之血親、二親等內之姻親，或抗告人為
法人、中央或地方機關時，其所屬專任人員具有律師資格並經法
院認適當者，亦得為第三審代理人。
抗告人或其法定代理人具有律師資格者及前項情形，應於提起抗
告或委任時釋明之。

司法院資訊處製作；財團法人民間司法改革基金會備份。
